臺灣臺東地方法院刑事判決　　　　　　　 95年度易字第148號
公　訴　人　臺灣臺東地方法院檢察署檢察官
被　　　告　乙○○
　　　　　　己○○
　　　　　　戊○○
　　　　　　丙○○
上列被告等因傷害案件，經檢察官提起公訴（94年度偵字第1960
號），本院判決如下：
    主  文
乙○○傷害人之身體，處拘役伍拾日，如易科罰金，以銀元參佰
元即新臺幣玖佰元折算壹日，減為拘役貳拾伍日，如易科罰金，
以銀元參佰元即新臺幣玖佰元折算壹日。
己○○共同傷害人之身體，處拘役伍拾日，如易科罰金，以銀元
參佰元即新臺幣玖佰元折算壹日，減為拘役貳拾伍日，如易科罰
金，以銀元參佰元即新臺幣玖佰元折算壹日；又共同損壞如附表
所示他人之物，處有期徒刑參月，如易科罰金，以銀元參佰元即
新臺幣玖佰元折算壹日，減為有期徒刑壹月又拾伍日，如易科罰
金，以銀元參佰元即新臺幣玖佰元折算壹日。
戊○○共同傷害人之身體，累犯，處拘役伍拾伍日，如易科罰金
，以銀元參佰元即新臺幣玖佰元折算壹日，減為拘役貳拾柒日，
如易科罰金，以銀元參佰元即新臺幣玖佰元折算壹日；又共同損
壞如附表所示他人之物，累犯，處有期徒刑肆月，如易科罰金，
以銀元參佰元即新臺幣玖佰元折算壹日，減為有期徒刑貳月，如
易科罰金，以銀元參佰元即新臺幣玖佰元折算壹日。
丙○○共同傷害人之身體，處拘役伍拾日，如易科罰金，以銀元
參佰元即新臺幣玖佰元折算壹日，減為拘役貳拾伍日，如易科罰
金，以銀元參佰元即新臺幣玖佰元折算壹日；又共同損壞如附表
所示他人之物，處有期徒刑參月，如易科罰金，以銀元參佰元即
新臺幣玖佰元折算壹日，減為有期徒刑壹月又拾伍日，如易科罰
金，以銀元參佰元即新臺幣玖佰元折算壹日。
    事  實
一、乙○○為設於臺東縣卑南鄉○○村○○路一九二號「永安民
    宿」之負責人，於民國九十四年一月一日下午，在該民宿附
    近之溫泉區，與己○○之堂弟許朝評（另經檢察官為不起訴
    處分）因招攬住宿旅客之事發生爭執，許朝評即於當日下午
    五時委請其胞兄許朝淵（另經檢察官為不起訴處分）、堂哥
    己○○及友人戊○○（前於九十三年間因傷害案件，經本院
    判處有期徒刑四月確定，於九十三年一月十二日易科罰金執
    行完畢）陪同前往永安民宿洽談和解事宜，因未遇乙○○，
    其四人即告知乙○○之妻甲○○代為轉告後先行離去，己○○另以電話聯絡友人辛○○、庚○○協助出面調停，辛○○
    及庚○○允諾後即先前往永安民宿，乙○○亦已返回民宿內
    ，嗣至同日下午六時四十五分許，己○○與友人周慶文及另
    名真實姓名年籍不詳之成年男子一同搭乘由友人王俊宗（周
    慶文、王俊宗均未據起訴）駕駛之車輛前往永安民宿後，由
    己○○獨自一人下車與乙○○、辛○○及庚○○等人商談上
    開和解事宜，嗣庚○○因不滿己○○之談話態度，二人發生
    口角，己○○竟以一元硬幣丟擲庚○○之臉部，使庚○○之
    左眼角受傷流血（傷害部分未據庚○○告訴），辛○○見狀
    即與己○○徒手互毆（傷害部分二人均未告訴），乙○○見
    該二人互毆，竟基於傷害之犯意，趁隙持不明之工具揮砍己○○頭部，致己○○受有頭皮裂傷六乘一公分及一乘一公分
    等二處傷害，周慶文、王俊宗（均未據起訴）及另名不詳男
    子見己○○受傷，旋持鋁棒下車，其中一人並以電話聯絡戊○○、丙○○及其他十幾位不詳姓名年籍之成年男子到場助
    勢，己○○即與周慶文、王俊宗、戊○○、丙○○及其他十
    餘人基於傷害及毀損之犯意聯絡，經己○○以手勢指揮令下
    ，先各持鋁棒共同毆打乙○○、甲○○，使乙○○受有左眼
    上腫三乘二公分、右膝瘀腫十乘六公分、左背瘀腫四乘三公
    分及右足踝底腫六乘六公分之傷害，甲○○受有左前臂瘀傷
    四乘三公分、右膝挫傷八乘六公分、左背瘀腫六乘五公分及
    頭部血腫五乘六公分之傷害，復持鋁棒共同砸毀乙○○所有
    如附表所示之物後，始行離去。嗣經庚○○報警處理，警方
    循線查悉上情。
二、案經乙○○、甲○○及己○○訴由臺東縣警察局臺東分局報
    告臺灣臺東地方法院檢察署檢察官偵查起訴。
    理  由
一、證據能力部分：
  (一)被告乙○○部分：
  1.證人辛○○、庚○○、葉家豪、周慶文於警詢中之陳述，均
    屬被告以外之人於審判外之陳述，惟經當事人均同意作為證
    據（見本院卷第九十五頁準備程序筆錄），本院經核該等事
    證作成時之情況，亦均無何不當之處，依刑事訴訟法第一百
    五十九條之五第一項，均得作為證據。
  2.證人辛○○、庚○○、葉家豪於偵訊中之證述，均經檢察官
    告知偽證處罰及具結義務後請其等具結後陳述，足以擔保其
    等證言可信性，依刑事訴訟法第一百五十九條之一第二項，
    均有證據能力。
  3.行政院衛生署臺東醫院九十四年一月十日之己○○診斷證明
    書一紙，為醫師針對個案傷勢所製作之文書，不具有公開可
    受檢查之公示性，惟經當事人同意作為證據（見本院卷第九
    十五頁準備程序筆錄），本院經核該等事證作成時之情況，
    亦均無何不當之處，依刑事訴訟法第一百五十九條之五第一
    項，具有證據能力。
  4.現場照片十八幀，乃以機械之方式所留存之現場影像，並非
    供述證據，無傳聞法則之適用，具有證據能力。
  (二)被告己○○、戊○○、丙○○部分：
  1.證人乙○○、甲○○、辛○○、庚○○、葉家豪於警詢中之
    陳述，均屬被告以外之人於審判外之陳述，惟經當事人均同
    意作為證據（見本院卷第九十五頁準備程序筆錄），本院經
    核該等事證作成時之情況，亦均無何不當之處，依刑事訴訟
    法第一百五十九條之五第一項，均得作為證據。
  2.證人辛○○、庚○○、葉家豪於偵訊中之證述，均經檢察官
    告知偽證處罰及具結義務後請其等具結後陳述，足以擔保其
    等證言可信性，依刑事訴訟法第一百五十九條之一第二項，
    均有證據能力。
  3.行政院衛生署臺東醫院九十四年一月三日之乙○○及甲○○
    之診斷證明書各一紙，均為醫師針對個案傷勢所製作之文書
    ，不具有公開可受檢查之公示性，惟經當事人同意作為證據
    （見本院卷第九十五頁準備程序筆錄），本院經核該等事證
    作成時之情況，亦均無何不當之處，依刑事訴訟法第一百五
    十九條之五第一項，具有證據能力。
  4.現場照片十八幀，乃以機械之方式所留存之現場影像，並非
    供述證據，無傳聞法則之適用，具有證據能力。
二、認定犯罪事實所憑之證據及理由：
  (一)被告乙○○部分：
  1.被告乙○○於偵訊中坦承伊當天有拿一根鐵管打己○○，因
    為一群人衝進來，伊要自衛（見九十四年度偵字第一九六○
    號偵卷【下稱偵卷Ｂ】第十六、十七、三十八頁訊問筆錄）
    ，於本院準備程序中亦陳稱於案發當日當己○○衝進民宿內
    打庚○○、辛○○時，伊有持鐵管起來揮擋（見本院卷第九
    十三頁準備程序筆錄）等語。
  2.證人周慶文於警詢中陳稱：當天伊和王俊宗、己○○去知本
　  玩，己○○接到電話，叫伊開車到永安民宿，途中己○○說
    民宿老闆（即被告乙○○）要找他弟弟，他要過去看看，到
    達現場時伊把車子停在對面，己○○一人先下去，叫伊在車
    上等他，伊看見他和民宿老闆在講話，不知何故，己○○就
    與當中一個叫小春的打起來，民宿老闆就拿一支木製類似鐮
    刀的武器往己○○頭部打，伊和王俊宗見狀就下車跑去將己○○拉走，己○○的頭部在流血，伊就開車送他去醫院，離
    開現場，伊沒看到有人毀損民宿物品（見警卷第三十一至三
    十四頁調查筆錄），於偵訊中證稱：當天是伊開車載己○○
    及王俊宗去民宿的，伊沒有拿鋁棒下車，伊下車是將己○○
    送醫（見偵卷Ｂ第十七頁訊問筆錄）。
  3.證人辛○○於警詢中陳稱：當天晚上六點多己○○、許朝評
    、許朝淵叫伊幫忙向民宿老闆當和事佬，伊和太太就過去民
    宿，己○○他們到六點四十五分才到，當時只有己○○一人
    下來，口氣很不好，伊太太與他發生口角，己○○就拿東西
    丟伊太太，她流血，伊就和己○○打起來，後來現場來了很
    多人，有二、三十人，伊有被打傷（見偵卷Ａ第二十三至二
    十五頁調查筆錄），於偵訊中證稱：當天晚上是己○○、許
    朝評、許朝淵叫伊幫忙向民宿老闆當和事佬，但後來到民宿
    時許朝評、許朝淵沒有到，只有己○○到，並載了另外三個
    人，後來己○○打東西丟庚○○，伊就和他打起來，車上其
    他人看到後就拿鋁棒出來參與毆打，伊沒看到乙○○與己○○互毆的情形（見偵卷Ｂ第十六、十七、三十七、三十八頁
    訊問筆錄），於本院審判中亦具結證稱：伊與被告乙○○是
    之前一起負責招攬飯店或民宿客人工作的同事，案發當天是
    許朝淵、許朝評找伊出來當和事佬，伊就叫他們二人先去民
    宿等，但後來伊和太太庚○○到民宿時，他們二人還沒有到
    ，伊等了約半小時後，有人開車過來，己○○一個人下車後
    在民宿門口不知跟甲○○講什麼，庚○○就說今天是你們請
    我們出面幫忙，口氣還這麼差，己○○就拿東西丟庚○○，
    致她眼角旁流血，伊就與己○○二人徒手互毆，過程中伊有
    看到乙○○過來，但當時伊的注意力都在與己○○的互毆上
    ，沒注意乙○○有無打己○○，後來上開車輛內又有四、五
    人下車，都拿鋁棒過來，乙○○也從民宿拿作鋁門窗的工具
    出來，伊也不知道乙○○為何會加入互毆，隔沒幾分鐘又有
    十幾人過來，也都有拿鋁棒，後來伊被人家拉到旁邊的房間
    ，有聽到乒乒乓乓的聲音，也有看到這十幾個人在砸東西，
    砸完後他們就先離開了（見本院卷第一二三、一二四頁審判
    筆錄）。
  4.證人庚○○於偵訊中證稱：當天伊有看到乙○○手上拿一根
    鐵管打己○○，但伊不知道有無打到（見偵卷Ｂ第三十七、
    三十八頁訊問筆錄）。
  5.而己○○於當日受有頭皮裂傷長六公分深一公分、長三公分
    深一公分等二處傷害之事實，亦有行政院衛生署臺東醫院九
    十四年一月十日診斷證明書一紙附卷可稽（見警卷第四十六
    頁）。
  6.綜上，足見被告乙○○確於案發當日己○○與辛○○互毆時
    ，持不明器物毆打己○○頭部無疑，事證明確，其犯行堪予
    認定。
  (二)被告己○○部分：
  1.被告己○○於警詢中陳稱：當天伊堂哥許朝評說因在乙○○
    民宿外拉客人的事，被乙○○罵，伊就在下午四點多和許朝
    評、許朝淵、戊○○一起去民宿評理，當時乙○○不在，伊
    就先離開，後來乙○○打電話給許朝淵叫他過去民宿，，許
    朝淵、就叫伊過去看看，伊就在下午六點四十五分和周慶文
    、王俊宗一起民宿，當時民宿內還有辛○○及他太太庚○○
    ，他們一直罵伊，伊就罵回去並拿一元硬幣丟庚○○，辛○○就打伊，乙○○也用一根木棍上面綁一支彎曲鐮刀往伊頭
    上砍下來，伊被砍到頭部，後來伊朋友把伊扶上車離開現場
    去醫院，後面的事伊就不知道了，伊頭皮有二處受傷（見警
    卷第五至八頁、偵卷Ａ第四十至四十四頁調查筆錄）。
  2.證人即告訴人乙○○於警詢中陳稱：案發當天晚上許朝評到
    伊民宿前拉客人，與伊發生口角，之後許朝評、許朝淵與被
    告己○○一起到伊店中，辛○○及他太太庚○○都在店內，
    己○○等人就出手打他們夫妻，後來又跑出一堆人，其中戊○○、丙○○並拿鋁棒打伊及伊太太甲○○、打壞店內物品
    （見警卷第十三至十九頁、偵卷Ａ第十四至十九頁調查筆錄
    ）。
  3.證人即告訴人甲○○於警詢中陳稱：當天下午五點多許朝評
    等五人駕車到民宿裡，說要找老闆，剛好乙○○不在，後來
    他回來，辛○○夫妻也來店裡，之後許朝評他們又來店門外
    ，己○○就動手打庚○○，辛○○就和己○○打起來，後來
    己○○就比一個手勢後，路旁就有四十名男子衝進來加入毆
    打伊和乙○○，並毀壞店內物品（見警卷第二十至二十四頁
    調查筆錄），於偵訊中證稱：當天丙○○是衝第一個，他有
    拿鋁棒，衝進去後打乙○○，其他人追伊，也有打伊，伊也
　　有看到丙○○拿鋁棒打店裡的東西（見偵卷Ｂ第十六、三十
    八、三十九頁訊問筆錄）。
  4.證人庚○○於警詢中陳稱：當天伊和辛○○一起到民宿，己○○和其他四人到場後，己○○用東西丟伊，辛○○就和己○○打起來，其他四人就去車上拿鋁棒，接著己○○手一揮
    就有二十幾個人到場，辛○○就叫伊趕快開車離開現場，伊
    就急著上車開車去報案（見警卷第二十七、二十八頁調查筆
    錄），於偵訊中證稱：當天原本是許朝評、許朝淵及己○○
    三人請伊先生辛○○去跟乙○○說情，結果伊和辛○○到達
    民宿，己○○就開了一部車，裡面載了三個人到民宿，這時
    候許朝評、許朝淵沒有在場，己○○因為對辛○○的態度不
    佳，伊就問他為何這麼不客氣，己○○不高興，就用東西丟
    伊，使伊眼角流血，辛○○見狀很生氣，就跟己○○互毆，
    己○○車上的人看到後，就從車上拿著鋁棒出來站在車旁，
    其中一個並有打電話，伊就開車去找警察，等警察過來時，
    人都已散了（見偵卷Ｂ第十六頁訊問筆錄），於本院審判中
    亦證稱：當天許朝評、許朝淵及己○○來找伊和辛○○，請
    求幫忙他們跟乙○○調解，伊和辛○○後來有過去民宿，但
    許朝評、許朝淵及己○○沒有出現，後來過了一段時間己○○才開一台車載三個人過來，許朝評、許朝淵都沒有到，只
    有己○○一人下車，他下車後就對乙○○及辛○○的口氣很
    差，辛○○說好好講，伊也說請我們幫忙口氣還這麼差，己○○生氣就拿東西丟伊，辛○○發現伊的眼角因而流血，就
    去打己○○，他們二人就互打，己○○開來的那台車上又下
    來三個人，都拿鋁棒衝過來要打辛○○，乙○○拿了一個鐵
    的東西也過來打，之後他們都打在一起，從騎樓打到路上，
    伊有把己○○拉開，後來從車上下來的那三個人中有一個人
    打電話叫人過來，辛○○要伊保護小孩，伊會錯意就去報警
    ，回來之後他們已打完了（見本院卷第一二六頁審判筆錄）
    。
  5.證人葉家豪於警詢及偵訊中均證稱：伊住在永安民宿斜對面
    ，當天晚上六點多聽到爭吵聲，從窗戶看過去，發現民宿那
    邊有人在爭吵，一下子就打起來，其中一個被打的人嗆聲說
    不要走，就搭機車離去，不到二分鐘時間就來了六、七台車
    子，人數約十五至二十人，一堆人衝進民宿內持木棍及鐵棒
    開始砸店，伊就打電話報警，當天在場的人伊只認識乙○○
    （見偵卷Ａ第二十至二十二頁調查筆錄、偵卷Ｂ第五十三頁
    訊問筆錄）。
  6.觀諸上開各證人所言，就案發當日係在己○○遭乙○○毆傷
    後，由與己○○同車前往民宿之周慶文、王俊宗及另名不詳
    男子中之一人打電話聯絡戊○○、丙○○及其他十餘人到場
    後，由己○○以手勢指揮上開人等共同毆打乙○○及甲○○
    並砸毀現場物品之情節，所言互核大致相符，足見己○○與
    周慶文、王俊宗、戊○○、丙○○及其他十餘名姓名年籍不
    詳之成年男子確基於傷害之犯意聯絡而共同毆打乙○○及甲○○無疑，且乙○○受有左眼上腫三乘二公分、右膝瘀腫十
    乘六公分、左背瘀腫四乘三公分及右足踝底腫六乘六公分之
    傷害，甲○○則受有左前臂瘀傷四乘三公分、右膝挫傷八乘
    六公分、左背瘀腫六乘五公分及頭部血腫五乘六公分之傷害
    等事實，有行政院衛生署臺東醫院九十四年一月十日診斷證
    明書二紙附卷可稽（見警卷第四十七、四十八頁），事證已
    明，被告己○○犯行堪予認定。
  (三)被告戊○○部分：
  1.被告戊○○於警詢中陳稱：當天下午己○○到伊家找伊，說
    要幫他的堂弟處理拉客糾紛，伊就在下午五點多和己○○、
    許朝評、許朝淵一起去民宿，沒遇到老板，就請老板娘代為
    聯絡老板，伊就先離開，後來是等到己○○住院後伊才知道
    當天後來在民宿發生有多人持鋁棒毆打乙○○、甲○○並砸
    毀民宿內物品的事，伊沒有參與（見偵卷Ａ第四十五至四十
    九頁），於偵訊中陳稱：伊當天晚上八點有在民宿現場，有
    看到己○○整個頭都是血等語（見九十五年度偵字第四一二
    號偵卷第十四、十五頁），於本院準備程序中陳稱：當天伊
    及己○○等人第一趟去永安民宿時，只有甲○○在場，伊去
    只是要幫忙調停，有請甲○○轉告乙○○要談和解的事；後
    來伊又第二趟去民宿是因為己○○打電話給伊，說他受傷要
    伊過去，伊就開車過去載他到醫院，沒有再進入民宿內，也
    未參與打乙○○、甲○○及砸毀民宿內物品的事（見本院卷
    第九十四頁準備程序筆錄）。
  2.證人即告訴人乙○○於警詢中陳稱：案發當天晚上己○○和
    戊○○等一夥人一起衝進伊店裡持鋁棒打伊和甲○○，其中
    包含戊○○也持鋁棒朝伊打，並追打伊到馬路上後才離去（
    見警卷第十三至十九頁調查筆錄、偵卷Ａ第十四至十九頁調
    查筆錄）。
  3.綜上，被告戊○○於警詢中先完全否認案發當日曾第二度前
    往民宿，亦未提到有接到己○○電話前往民宿將己○○送醫
    之事，而稱是事後己○○住院後伊才知道本案等語，嗣於偵
    審中始改稱曾於同日晚間八時許前往民宿將己○○送醫等語
    ，前後顯有矛盾，足見其初始於警詢中為圖卸責，先否認於
    案發時間在場，嗣於偵審中隨事證揭露，始進一步坦承當日
    曾二度前往民宿，顯有迴護自身、避重就輕之嫌，是其否認
    有參與毆打、毀損之行為云云，仍難採信，況證人乙○○於
    警詢中已明確指認被告戊○○亦持鋁棒毆打乙○○及甲○○
    ，而經警方調閱己○○、許朝評、許朝淵之行動電話通聯紀
    錄後，調出數名疑犯之口卡片供乙○○指認是否參與本案時
    ，乙○○均陳稱不能確定，無法指認等語（見偵卷Ａ第十九
    頁調查筆錄），顯見其並無隨意誣陷他人之意圖，僅就其可
    確定之參與者始加以指認，所言自足採信，參以證人甲○○
    、庚○○、辛○○等人前揭均證述在己○○與辛○○、乙○○互毆後，與己○○同車前來三人中之一人旋打電話叫人，
    嗣十幾名男子到場後，經己○○以手勢指揮令下，一同持鋁
    棒毆打乙○○及甲○○並砸毀民宿內物品等語詳實，足見被
    告戊○○亦與己○○及其餘十餘人基於傷害之犯意聯絡而共
    同毆打乙○○及甲○○無疑，且乙○○、甲○○受有前揭傷
    害，有診斷證明書二紙可憑（見前揭理由二、(二)、6.），事
    證已明，被告戊○○犯行堪予認定。
  (四)被告丙○○部分：
  1.被告丙○○於警詢中陳稱：案發當日黃偉駿打電話給伊，說
    有事情要找伊談，並開車載伊前往永安民宿，到達時民宿內
    有二十多人在打來打去，過沒多久大家打完了，就一哄而散
    ，伊只是在那裡看而已，都沒有參與打人、毀損民宿內物品
    的事（見偵卷Ａ第五十八頁調查筆錄），於偵訊及本院準備
    程序中均陳稱：案發當日晚上六、七點時伊因為接到黃偉駿
    的電話說己○○被打，叫伊過去幫忙，伊就過去民宿，到的
    時候看到己○○已受傷要被送醫院了，之後伊進去民宿，看
    到乙○○很兇拿了一根類似鐵管的東西在揮舞，伊就上去抱
    住阻止他，當時民宿內還有一、二個伊不認識的人，伊抱住
    乙○○時，那一、二個人就上去打乙○○，有用工具打，伊
    沒看清楚是何工具，後來伊有砸毀民宿內的東西（見偵卷Ｂ
    第十五至十七頁訊問筆錄、本院卷第九十四頁準備程序筆錄
    ），於本院審判中則稱：當日伊接到黃偉駿電話，他說己○○被打，叫伊過去幫忙，伊就過去，到場時看到戊○○站在
    己○○旁邊，準備要扶己○○上車離開，乙○○拿一個尖尖
    的東西從後面打戊○○；大門有塊玻璃是伊敲破的，因為伊
    在抱住乙○○時一直被他罵，他很生氣，就用乙○○手上的
    東西把右手邊大門二塊玻璃打破（見本院卷第一三四頁審判
    筆錄）。
  2.證人乙○○於警詢中之證言（見理由二、(二)、2.所示）
  3.證人甲○○於警詢、偵訊中之證言（見理由二、(二)、3.所示
    ）。
  4.證人辛○○於警詢、偵訊及本院審判中之證言（見理由二、
    (一)、3.所示）。
  5.證人劉美惠於警詢、偵訊及本院審判中之證言（見理由二、
    (二)、4.所示）。
  6.證人葉家豪於警詢及偵訊中之證言（見理由二、(二)、5.所示
    ）。
  7.綜上，被告丙○○自承於知悉己○○受傷後前往現場，見現
    場有人鬥毆時，其有抱住乙○○，他人即過來毆打乙○○，
    其並有砸壞民宿大門玻璃等語，顯見其係與現場十幾人基於
    傷害及毀損之犯意聯絡，而參與現場鬥毆及砸毀物品無疑，
    況證人乙○○明確指認當日亦遭丙○○持鋁棒毆打及毀損物
    品，其指認洵足採信（見前揭理由二、(三)、3.所示），且證
    人甲○○、庚○○、辛○○等人前揭亦均證述在己○○與辛○○、乙○○互毆後，與己○○同車前來三人中之一人旋打
    電話叫人，嗣十幾名男子到場後，經己○○以手勢指揮令下
    ，一同持鋁棒毆打乙○○及甲○○並砸毀民宿內物品等語詳
    實，足見被告丙○○亦與己○○及其餘十餘人基於傷害之犯
    意聯絡而共同毆打乙○○及甲○○無疑，且乙○○、甲○○
    受有前揭傷害，有診斷證明書二紙可憑（見前揭理由二、(二)
    、6.所示），事證已明，被告丙○○犯行堪予認定。
三、對被告辯解之判斷：
　(一)被告乙○○部分：
　1.訊之被告乙○○否認有何傷害己○○犯行，辯稱：當日伊是
  　在己○○及其他四、五人衝進民宿後，伊為了自衛才拿起鐵
    管揮擋，伊沒有打到己○○（見本院卷第九十三頁準備程序
    筆錄、第一三二頁審判筆錄）。
  2.經查，被告乙○○於偵訊中已坦承於案發當日確有拿一根鐵
    管打這欽凱等語，業如前述（見前揭理由二、(一)、1.所示）
    ，且證人周慶文亦明確證述當日目睹乙○○持類似鐮刀之工
    具毆打己○○之頭部等語（見前揭理由二、(一)、2.所示），
    參以己○○之傷勢確為頭部之頭皮裂傷長六公分深一公分、
    長三公分深一公分等二處傷害，有前揭診斷證明書可佐（見
    前揭理由二、(一)、5.所示），足見被告乙○○當日確持鐵管
    類之器具毆打己○○成傷無疑，其嗣後雖改稱伊只是拿鐵管
    揮擋，並未打到己○○，惟與其先前所述已不相符，自難採
    信，且本案乙○○係在己○○與辛○○互毆時持工具過來加
    入鬥毆之事實，有證人辛○○、庚○○之證言可憑（見前揭
    理由二、(一)、3.及4.所示），是被告乙○○所為顯非為防衛
    自身，其稱要自衛云云，亦難信憑。綜上，足見其前揭辯解
    ，係屬事後圖卸之詞，洵不足採。
  (二)被告己○○部分：
  1.訊之被告己○○否認有何與周慶文、王俊宗、戊○○、丙○○及其他十幾名不詳成年男子共同傷害乙○○、甲○○及毀
    損民宿內物品之犯行，辯稱：當日伊遭乙○○毆打後頭部受
    傷，伊就打電話給戊○○，請他送伊到醫院，之後伊就被送
    到醫院，所以後面乙○○、甲○○被打及民宿內物品被毀損
    的事伊都沒有參與（見本院卷第九十三頁準備程序筆錄）。
  2.經查，案發當日係在己○○遭乙○○毆傷後，由與己○○同
    車前往民宿之周慶文、王俊宗及另名不詳男子中之一人打電
    話聯絡戊○○、丙○○及其他十餘人到場後，由己○○以手
    勢指揮上開人等共同毆打乙○○及甲○○並砸毀現場物品之
    事實，業據證人乙○○、甲○○、辛○○、庚○○均證述明
    確，互核大致相符，業如前述（見前揭理由二、(二)、2.至5.
    所示），足見被告己○○確與周慶文、王俊宗、戊○○、丙○○及其餘十餘人基於傷害之犯意聯絡而共同毆打乙○○及
    甲○○並砸毀民宿內物品無疑，且被告己○○前於警詢中係
    陳稱：伊被乙○○打傷頭部後，周慶文、王俊宗見狀就下車
    扶伊，將伊送醫（見偵卷Ａ第四十二頁調查筆錄），嗣於本
    院中始改稱是伊受傷後打電話給戊○○，戊○○才開車過來
    將其送醫等語，前後顯然不符，已難採信，且被告戊○○之
    陳述，前後亦有矛盾（見前揭理由二、(三)、1.及3.所示），
    顯見其二人均為圖卸而有所隱瞞，所言自不足採。綜上，足
    見被告己○○所辯，亦屬事後圖卸之詞，殊難置採。
　(三)被告戊○○部分：
　1.訊之被告戊○○否認有何參與案發當日毆打乙○○、甲○○
　  及毀損民宿內物品犯行，辯稱：當天伊及己○○等人第一趟
    去永安民宿時，只有甲○○在場，伊去只是要幫忙調停，有
    請甲○○轉告乙○○要談和解的事；後來伊又第二趟去民宿
    是因為己○○打電話給伊，說他受傷要伊過去，伊就開車過
    去載他到醫院，沒有再進入民宿內，也未參與打乙○○、甲○○及砸毀民宿內物品的事（見本院卷第九十四頁準備程序
    筆錄）。
  2.經查，被告戊○○前於警詢中先否認曾二度前往民宿，稱係
    待之後己○○住院後伊才知道本案，後於偵審中始承認當日
    晚間八時許曾二度前往民宿，其前後所言反覆，顯有匿飾情
    形，是其辯稱未參與鬥毆、毀損云云，仍難信憑，已如前述
    （見前揭理由二、(三)、1.及3.所示），況證人乙○○已明確
    指認被告戊○○亦持鋁棒毆打乙○○及甲○○，參以證人甲○○、庚○○、辛○○等人前揭均證述在己○○與辛○○、
    乙○○互毆後，與己○○同車前來三人中之一人旋打電話叫
    人，嗣十幾名男子到場後，經己○○以手勢指揮令下，一同
    持鋁棒毆打乙○○及甲○○並砸毀民宿內物品等語詳實，足
    見被告戊○○亦與己○○及其餘十餘人基於傷害之犯意聯絡
    而共同毆打乙○○及甲○○無疑，亦如前述（見前揭理由二
    、(三)、3.所示），足見被告戊○○前揭所辯，洵屬事後圖卸
    之詞，不足採信。
　(四)被告丙○○部分：
　1.訊之被告丙○○否認有與己○○、戊○○、周慶文、王俊宗
　  及其他十幾名不詳成年男子共同傷害、毀損之犯行，辯稱：
    當日伊到現場只有抱住乙○○，是其他人過來打他的，且之
    後伊是因為被乙○○一直罵，很生氣才砸壞二塊大門玻璃的
    （見本院卷第九十四頁準備程序筆錄、第一○四頁審判筆錄
    ）。
　2.經查，被告丙○○前於警詢中先稱其當日到現場只在那裡看
  　，均未參與打鬥及毀損民宿內物品的事，已如前述（見理由
    二、(四)、1.），嗣於偵審中始承認有抱住乙○○，並有其他
    人過來打乙○○，且其有砸壞二塊大門玻璃等語，足見其初
    始存僥倖心理，企圖脫免刑責，嗣待事證揭露始逐步坦承犯
    行，是其否認與其他人具有犯意聯絡等語，仍有圖卸之虞，
    難以遽採，況證人乙○○明確證述當日亦遭丙○○持鋁棒毆
    打及毀損物品，證人甲○○、庚○○、辛○○等人前揭亦均
    證述在己○○與辛○○、乙○○互毆後，與己○○同車前來
    三人中之一人旋打電話叫人，嗣十幾名男子到場後，經己○○以手勢指揮令下，一同持鋁棒毆打乙○○及甲○○並砸毀
    民宿內物品等語詳實，足見被告丙○○亦與己○○及其餘十
    餘人基於傷害之犯意聯絡而共同毆打乙○○及甲○○無疑，
    已如前述（見前揭理由二、(四)、2.至7.），是被告丙○○前
    揭所辯，亦難信憑。
四、論罪科刑之理由：
  (一)按行為後法律有變更者，適用行為時之法律。但行為後之法
    律有利於行為人者，適用最有利於行為人之法律，刑法第二
    條第一項定有明文。本件被告二人行為後，刑法總則編於九
    十四年二月二日修正公布後，於九十五年七月一日正式施行
    ，而刑法第二條第一項固修正為「行為後法律有變更者，適
    用行為時之法律，但行為後之法律有利於行為人者，適用最
    有利於行為人之法律」，此乃為與刑法第一條罪刑法定主義
    相互契合，而貫徹法律禁止溯及既往原則，係規範行為後法
    律變更所生新舊法律比較適用之準據法，故刑法第二條第一
    項雖經修正，但因屬適用法律之準據法，本身即無所謂比較
    新舊法之問題，應逕適用裁判時之修正施行後刑法第二條之
    規定以決定適用之刑罰法律；又關於新舊法律變更之比較適
    用，原則上應就罪刑有關之共犯、未遂犯、想像競合犯、牽
    連犯、連續犯、結合犯，以及累犯加重、自首減輕暨其他法
    定加減原因（如身分加減）等一切情形，綜其全部罪刑之結
    果而為比較（最高法院九十五年第八次刑事庭會議關於中華
    民國刑法九十四年修正施行後之法律比較適用決議第一點第
    (四)小點參照）再按行為後刑法條文經修正，惟無有利、不利
    情形者，非屬法律之變更，應依一般法律適用原則，適用裁
    判時法（最高法院九十五年第二十一次刑事庭會議決議）。
    查此次修法與本案罪刑相關者：
  1.查本件被告四人所犯刑法第二百七十七條第一項之罪之主刑
    為三年以下有期徒刑、拘役或一千元以下罰金，被告己○○
    、戊○○、丙○○所犯刑法第三百五十四條之罪之主刑為二
    年以下有期徒刑、拘役或五百元以下罰金，被告四人犯罪時
    之刑法就罰金刑之規定，依修正前刑法第三十三條第五款規
    定，罰金刑應處銀元一元以上，並應依罰金罰鍰提高標準條
    例第一條規定，就其原定數額得提高為二倍至十倍，但法律
    已依一定比率規定罰金或罰鍰之數額或倍數者，依其規定。
    惟前揭修正施行之刑法第三十三條第五款則規定：「罰金：
    新臺幣一千元以上，以百元計算之」，而九十五年六月十四
    日修正公布之刑法施行法第一條之一第二項規定：「九十四
    年一月七日刑法修正時，刑法分則編未修正之條文定有罰金
    者，自九十四年一月七日刑法修正施行後，就其所定數額提
    高為三十倍，但七十二年六月二十六日至九十四年一月七日
    新增或修正之條文，就其所定數額提高為三倍」，比較修正
    前後之罰金刑輕重，該罰金刑之最低刑度於修法後已有加重
    ，故以修正公布施行前之刑法規定較有利於被告四人。
  2.共同正犯部分：被告己○○、戊○○、丙○○與共犯周慶文
    、王俊宗及其他十幾名不詳成年男子就前開傷害及毀損犯行
    間，有犯意之聯絡及行為之分擔，不論依修正前或修正後刑
    法第二十八條之規定，均構成共同正犯，對被告而言並無有
    利或不利之情形，非屬法律變更，參酌前揭最高法院九十五
    年度第二十一次刑事庭會議決議意旨，應適用裁判時法論之
    。
  3.累犯部分：修正後刑法第四十七條雖增定第二項，並將第一
    項修正為受徒刑之執行完畢，或一部之執行而赦免後，五年
    以內「故意」再犯有期徒刑以上之罪者，為累犯，然因被告
    戊○○本案犯行屬故意犯罪，無論依修正前後之規定，均構
    成累犯，對被告而言並無有利或不利之情形，非屬法律變更
    ，參照最高法院九十五年度第二十一次刑事庭會議決議意旨
    ，應適用裁判時法論之。
  4.綜上，除共犯、累犯部分非屬法律變更外，比較新舊法結果
    ，以修正前刑法較有利於被告四人，應依刑法第二條第一項
    前段，適用被告行為時之修正前刑法及相關規定，合予敘明
    。
  (二)核被告乙○○所為，係犯刑法第二百七十七條第一項之傷害
    罪；被告己○○、戊○○、丙○○所為，均係犯刑法第二百
    七十七條第一項之傷害罪、第三百五十四條之毀損罪。
  (三)被告己○○、戊○○、丙○○與共犯周慶文、王俊宗及其他
    十幾名不詳成年男子就前開傷害及毀損犯行間，有犯意之聯
    絡及行為之分擔，皆為共同正犯。
  (四)被告己○○、戊○○、丙○○所犯前開二罪間，犯意各別，
    行為互殊，均應分論併罰。
  (五)被告戊○○前於九十三年間因傷害案件，經本院判處有期徒
    刑四月確定，於九十三年一月十二日易科罰金執行完畢，有
    臺灣高等法院被告前案紀錄表在卷可佐，其於五年內故意再
    犯本件有期徒刑以上之罪，為累犯，應依刑法第四十七條第
    一項加重其刑。
  (六)爰審酌被告乙○○於己○○與辛○○互毆時持金屬工具毆傷
    己○○頭部，致己○○所受傷害非輕，被告己○○、戊○○
    、丙○○與其他十幾人共同毆傷乙○○及甲○○，致該二人
    受傷非輕，又砸毀民宿內大量物品所生之危害程度，並衡以
    四人犯後均避重就輕，僅承認部分犯行之態度，且迄未達成
    和解等一切情狀，分別量處如主文所示之刑；至易科罰金部
    分，被告四人於犯罪時之刑法第四十一條第一項前段規定：
    「犯最重本刑為五年以下有期徒刑以下之刑之罪，而受六個
    月以下有期徒刑或拘役之宣告，因身體、教育、職業、家庭
    之關係或其他正當事由，執行顯有困難者，得以一元以上三
    元以下折算一日，易科罰金」；又被告行為時之易科罰金折
    算標準，修正前罰金罰鍰提高標準條例第二條前段（現已刪
    除）規定，就其原定數額提高為一百倍折算一日，則本件被
    告四人行為時之易科罰金折算標準，應以銀元三百元折算一
    日，經折算為新臺幣後，應以新臺幣九百元折算為一日。惟
    前揭修正施行後之刑法第四十一條第一項前段則規定：「犯
    最重本刑為五年以下有期徒刑以下之刑之罪，而受六個月以
    下有期徒刑或拘役之宣告者，得以新臺幣一千元、二千元或
    三千元折算一日，易科罰金」，比較修正前後之易科罰金折
    算標準，以修正公布前之規定，較有利於被告四人，爰併依
    修正前相關規定各諭知易科罰金之折算標準。
  (七)又按中華民國九十六年罪犯減刑條例業於九十六年七月十六
    日施行，該條例第二條第一項規定：「犯罪在中華民國九十
    六年四月二十四日以前者，除本條例另有規定外，依下列規
    定減刑：一、死刑減為無期徒刑。二、無期徒刑減為有期徒
    刑二十年。三、有期徒刑、拘役或罰金，減其刑期或金額二
    分之一」，查被告四人上開犯罪日期均在九十六年四月二十
    四日以前，本院宣告被告四人之刑亦均未逾同條例第三條所
    定之一年六月之刑度，合於減刑條件，爰依上開規定，各減
    其刑期二分之一如主文所示。
  (八)被告乙○○持以毆傷己○○之不明金屬工具一支、被告己○○、戊○○、丙○○及其他十幾人共同持以毆傷乙○○、甲○○及毀損民宿內物品之鋁棒多支，均未扣案，為免日後執
    行困難，均不予宣告沒收，附此敘明。
五、應適用之法律：
　(一)刑事訴訟法第二百九十九條第一項前段。
　(二)刑法第二條第一項前段、第二十八條、第二百七十七條第一
　  項、第三百五十四條、第四十七條第一項、（修正前）第四
    十一條第一項前段。
  (三)中華民國九十六年罪犯減刑條例第二條第一項第三款、第七
    條。
　(四)罰金罰鍰提高標準條例第一條前段、（修正前）第二條。
　(五)現行法規所定貨幣單位折算新臺幣條例第二條。
本案經檢察官丁○○到庭執行職務。
中　　華　　民　　國　　96　　年　　8 　　月　　29　　日
                  刑事第四庭    審判長法  官 　黃建都
                                      法  官   陳君鳳
                                      法  官   黃珮茹
附表：
┌──┬────┬──┬──┬─────┬──┐
│編號│物品名稱│數量│編號│物品名稱  │數量│
├──┼────┼──┼──┼─────┼──┤
│ 一 │電腦    │一臺│十一│酒櫃玻璃窗│一片│
├──┼────┼──┼──┼─────┼──┤
│ 二 │印表機  │一臺│十二│書櫃玻璃窗│一片│
├──┼────┼──┼──┼─────┼──┤
│ 三 │傳真機  │一臺│十三│電視機    │二臺│
├──┼────┼──┼──┼─────┼──┤
│ 四 │電風扇  │一臺│十四│電話      │二臺│
├──┼────┼──┼──┼─────┼──┤
│ 五 │飲水機  │一臺│十五│熱水瓶    │二臺│
├──┼────┼──┼──┼─────┼──┤
│ 六 │冰箱    │一臺│十六│玻璃窗    │二片│
├──┼────┼──┼──┼─────┼──┤
│ 七 │ＰＳ２遊│一臺│十七│辦公桌玻璃│二片│
│    │戲機    │    │    │          │    │
├──┼────┼──┼──┼─────┼──┤
│ 八 │花格紗門│一片│十八│側門玻璃門│三塊│
├──┼────┼──┼──┼─────┼──┤
│ 九 │陶瓷茶壺│一個│十九│大門玻璃  │六塊│
├──┼────┼──┼──┴─────┴──┘
│ 十 │風景畫  │一幅│
└──┴────┴──┘
以上正本證明與原本無異。
如不服本判決應於收受本判決後10日內向本院提出上訴書狀；上
訴書狀應敘述具體理由。未敘述上訴理由者，應於上訴期間屆滿
後20日內向本院補提理由書狀（均須按他造當事人之人數附繕本
）。「切勿逕送上級法院」。
告訴人或被害人對於本判決如有不服，請書具不服之理由狀，請
求檢察官上訴者，其上訴期間之計算係以檢察官收受判決正本之
日期為準。
                                      書記官   蕭家玲
中　　華　　民　　國　　96　　年　　9 　　月　　2 　　日
附錄論罪法條：
中華民國刑法第277條
（普通傷害罪）
傷害人之身體或健康者，處 3 年以下有期徒刑、拘役或 1 千元
以下罰金。
犯前項之罪因而致人於死者，處無期徒刑或 7 年以上有期徒刑；
致重傷者，處 3 年以上 10 年以下有期徒刑。
中華民國刑法第354條
（毀損器物罪）
毀棄、損壞前二條以外之他人之物或致令不堪用，足以生損害於
公眾或他人者，處2年以下有期徒刑、拘役或5百元以下罰金。
